臺灣桃園地方法院交通事件裁定　　　　 94年度交聲字第255號
原處分機關　交通部公路總局新竹區監理所中壢監理站
異　議　人　甲○○　男　61歲.
　　　　　　　　　　　號
上列受處分人因違反道路交通管理處罰條例聲明異議案件，不服
原處分機關交通部公路總局新竹區監理所中壢監理站民國94年5
月23日壢監裁違字第裁53-DA0000000號處分，聲明異議，本院裁
定如下：
    主  文
原處分撤銷。
甲○○汽車駕駛人，爭道行駛，支線道車不讓幹線道車先行，行
經無號誌交叉路口，不依標誌指示，處罰鍰新台幣玖佰元，並記
違規點數壹點。
    理  由
一、原舉發及處分意旨略以：異議人即受處分人甲○○，於民國
    94年3 月19日下午3 時45分許，騎乘ZZM-385 號輕機車，沿
    桃園縣平鎮市○○路○ 段428 巷，由東往西方向行駛，至上
    開巷口與延平路3 段之無號誌交叉路口處時，應遵守該處巷
    口設置之「讓路標誌」，慢行或停車，觀察幹道行車狀況，
    讓幹道車優先通行後認為安全時，方得續行，而不遵守上開
    道路交通標誌之指示，未讓幹道車優先通行，致生車禍事故
    。原處分機關交通部公路總局新竹區監理所中壢監理站因依
    道路交通管理處罰條例第60條第2 項第3 款規定，裁處異議
    人罰鍰新台幣（下同）900 元，並依同條例第63條第1 項規
    定計違規點數1 點。
二、異議意旨略以：異議人於案發當時，在騎乘機車，行經肇事
    地點之交叉路口前，確有停車並觀察幹道之來車狀況認為安
    全後，始通過路口，惟仍遭莊春富駕駛之8828-FL 號自用小
    客車攔腰撞及機車左側中央，此由雙方之車損狀況，可以得
    知。足見異議人並無不遵守道路交通標誌之情事，此次事故
    純屬莊春富之過失。為此，請准予撤銷原處分另為適法處分
    云云。
三、本院查：
（一）異議人甲○○於案發時間，騎乘ZZM-385 號輕機車，由東
      向西，自桃園縣平鎮市○○路○ 段428 巷口，欲穿越延平
      路3 段時，與莊春富駕駛，由南往北方向，行駛於延平路
      3 段之8828-FL 號自用小客車發生碰撞肇事，事後異議人
      之輕機車左側車身受損，莊春富之自用小客車則係車頭受
      損等事實，業經異議人自承屬實（見異議人警詢筆錄、94
      年5 月26日異議狀），核與證人莊春富在警詢中指述雙方
      車輛肇事之情節相符，此外，並有道路交通事故調查報告
      表、道路交通事故現場圖各1 份，肇事後雙方車損照片7
      張附於本院卷可稽（均未編頁）。次查，依卷附現場照片
      及現場圖所示，延平路3 段428 巷與延平路3 段之交叉路
      口並無號誌設置，428 巷巷口另設有「讓路標誌」，依「
      道路交通標誌標線號誌設置規則」第59條規定，用以告示
      車輛駕駛人必須慢行或停車，觀察幹道行車狀況，讓幹道
      車優先通行後認為安全時，方得續行之禁制標誌。是則，
      異議人騎乘機車，欲由該處巷口橫越道路，依上說明，自
      應按前揭交通標誌指示，觀察幹道車輛即莊春富駕駛之自
      用小客車行車狀況，並讓莊春富優先通行後，始得續行。
      然由兩車發生碰撞一節以觀，異議人顯未遵守上開交通標
      誌指示，未讓莊春富駕駛之自用小客車先行，而與之搶道
      行駛，以致肇事。綜上，異議人有不遵守上開交通標誌指
      示，未讓幹道車先行等違規情事，已甚明確。
（二）異議人雖辯稱略以：伊在穿出巷口前，有停車觀察左右來
      車，確定安全無虞後始再前進云云，惟與證人莊春富於警
      詢中指稱：「‧‧‧對方突然衝出來，我發現已來不及而
      發生碰撞」等語（見莊春富警詢筆錄），有所不符，且如
      異議人在巷口欲穿越道路前，確實有停車觀察左右來車，
      則以當時晴天，日間自然光，視距良好無障礙物等情境（
      見卷附道路交通事故調查報告表），亦難想像異議人無法
      注意其左方有自用小客車接近之路況，是異議人上開所辯
      ，顯係卸責之詞，並無可採。況且，所謂「讓行」，非僅
      指駕駛人暫停己車，讓對方先行之謂，而係指兩車在彼此
      前進之過程中，無優先路權之駕駛人需持續注意來車動態
      ，避免碰撞，直至會車完畢，否則，仍不能認為該駕駛人
      已確實讓行來車。準此，異議人縱然在穿越道路前，有停
      車觀察左右來車，始再續行，惟異議人在穿越道路時，既
      仍應隨時注意幹道來車，避免肇事，則異議人未能注意左
      側莊春富之來車接近，以致雙方碰撞肇事，依上說明，自
      難認異議人已盡其讓行莊春富來車之義務。至於莊春富是
      否在行經無號誌交叉路口時，未注意減速慢行，此係莊春
      富應否另依道路交通管理處罰條例規定裁罰之問題，不能
      據此認定異議人已確實按照道路交通標誌行車，併予敘明
      。綜上，異議人所辯，並不足採。
（三）異議人雖又辯稱：伊係機車左側車身受撞，可見本件事故
      純係莊春富駕駛自用小客車違規云云（見異議狀），其意
      或係指其輕機車較莊春富之自用小客車先到肇事地點，故
      小客車應讓輕機車優先通行云云。然查，所謂「讓行」，
      係指無優先路權之駕駛人應持續注意來車動態，並視雙方
      會車情形採取適當措施，以達到雙方安全會車通過之目的
      ，此如前述，並非一方起步搶先到達碰撞地點，即可謂其
      擁有優先路權；否則，此係搶道，而非讓行。是故，異議
      人依上揭讓路標誌指示，既係支線道車，即有讓行幹道車
      之義務，不能以異議人之輕機車，先於莊春富駕駛之自用
      小客車到達碰撞地點此節，認定異議人應優先莊春富通行
      。異議人此部分所辯，亦不足採。
（四）綜上所述，異議人有不遵守道路交通標誌指示，未讓幹道
      車先行等違規事實，已堪認定，應依法裁處。
四、首按，交通法庭認為聲明異議雖無理由，而原處分不當或違
    法者，應以裁定將原處分經聲明異議之部分撤銷，並自為裁
    定，道路交通案件處理辦法第20條定有明文。次按，汽車駕
    駛人爭道行駛，有支線道車不讓幹線道車先行，或行經
    無號誌交叉路口及巷道，不依規定或標誌、標線指示者，處
    新臺幣（下同）600 元以上1800元以下罰鍰，並應記違規點
    數1 點，道路交通管理處罰條例第45條第9 款、第15款、第
    63條第1 項第1 款分別定有明文；而上開處罰規定所稱之「
    汽車」，依同條例第3 條第8 款規定，亦包括機器腳踏車在
    內。經查，異議人確有不遵守讓路標誌，不讓幹線道車先行
    之違規事實，已如前述，其所為自應予裁罰。原處分機關適
    用道路交通管理處罰條例第60條第2 項第3 款規定，裁處異
    議人罰鍰900 元，另依同條例第63條第1 項第1 款規定，加
    記違規點數1 點，雖非無見，然上揭處罰條例第60條第2 項
    第3 款規定，係所謂之補充規定，需該條例之其他處罰條文
    均無法適用時，始予以適用；此觀該條文載稱：「汽車駕駛
    人，駕駛汽車有左列情形之一，而本章各條無處罰之規定者
    ，處新台幣九百元以上一千八百元以下罰鍰：‧‧‧」，至
    為明顯。準此，本件異議人之違規行為，既得適用道路交通
    管理處罰條例第45條規定處罰，依上說明，即應優先適用上
    揭條文裁處，而不再依同條例第60條第2 項第3 款規定處罰
    。異議人以其已盡注意義務避讓幹道車為由，向本院聲明異
    議，雖無理由，然原處分既有前開違誤，無法維持，本院自
    仍應將原處分撤銷，並自為裁定。爰審酌本件異議人之違規
    情節，並參酌「違反道路交通管理事件統一裁罰基準表」規
    定，以及道路交通管理處罰條例第45條規定之法定裁處額度
    雖為600 元以上1800元以下，然前揭補充規定（即道路交通
    管理處罰條例第60條第2 項第3 款）之最低罰鍰額度即已達
    900 元，本件實際罰鍰額度，自不應較上開額度為輕等一切
    情狀，裁定如主文。
據上論斷，應依道路交通案件處理辦法第20條前段，道路交通管
理處罰條例第45條第9 款、第15款，裁定如主文。
中　　華　　民　　國　　94　　年　　6 　　月　　28　　日
                      交通法庭  法　官    陳彥宏
以上正本證明與原本無異。
如不服本裁定，應於裁定送達後5 日內向本院提出抗告狀。
                                書記官　  翁其良
中　　華　　民　　國　　94　　年　　6 　　月　　28　　日
